【裁判字號】    89,易,896
【裁判日期】    900413
【裁判案由】    偽造文書等
【裁判全文】
臺灣雲林地方法院刑事判決                          八十九年度易字第八九六號
    公  訴  人  臺灣雲林地方法院檢察署檢察官
    被      告  甲○○
右列被告因偽造文書案件，經檢察官提起公訴（八十九年度偵字第三二０七號），本
院判決如左：
    主  文
甲○○行使偽造私文書，足以生損害於公眾及他人，處有期徒貳年。又意圖為自己不
法之所有，而侵占遺失物，處罰金貳仟伍佰元。罰金如易服勞役，以參佰元即新台幣
玖佰元折算壹日。
扣案偽造之乙○○身分證及乙○○駕照壹張，均沒收之。偽造之「臺灣省臺中縣政府
」鋼印及「乙○○」印章各一枚、及交通部臺中區監理所臺中監理站保管之「汽（機
）車駕駛人審驗暨各項異動登記書」上偽造之「乙○○」印文，均沒收之。
    事  實
一、甲○○有違反槍砲彈藥刀械管制條例、偽造文書、殺人未遂及脫逃等多項前科，
    素行不佳，復因違反槍砲彈藥刀械管制條例案件，經臺灣雲林地方法院檢察署八
    十八年九月間偵查起訴，甲○○為求逃亡時方便隱藏身分，竟利用過去於民國（
    下同）七十七年間，在嘉義交流道以新台幣（下同）五千元購得之空白國民身分
    證一張，而於八十八年八、九月間，在臺中市○○路○段四十九號租處中，偽刻
    「臺灣省臺中縣政府」之公印，並將其本人之照片貼在購得之空白身分證，並繕
    打偽造其高中同學「乙○○」姓名年籍資料於身分證各欄，復在照片貼處蓋用上
    開公印，而偽造公印文，隨即護貝而偽造「乙○○」之身分證一張。甲○○本於
    上開隱匿身分之犯意，於八十八年九月六日（起訴書誤載為十月），將該偽造之
    身分證及自己相片，交給不知情之不詳姓名成年人代辦，並利用該不詳姓名成年
    人偽刻「乙○○」印章一枚，並由該不詳姓名成年人在「汽（機）車駕駛人審驗
    暨各項異動登記書」上加蓋偽造之「乙○○」印文之私文書於該登記書上，以申
    請補發乙○○之駕照，並向交通部臺中區監理所臺中市監理站（起訴書誤載為雲
    林監理站）提出申請，行使該偽造之身分證及偽造印文之私文書，而使該監理站
    承辦公務員將此不實之申請登載於業務上職掌之「汽（機）車駕駛人審驗暨各項
    異動登記書」公文書上，並由該所換發一張貼有甲○○相片及填有乙○○年籍資
    料之駕照。均足生損害於乙○○之權益及戶政機關、車輛監理機關業務管理之正
    確性。甲○○另於八十九年六、七月間在臺中市前揭租處樓梯間，拾獲元昌實業
    有限公司遺失之票號ＷＡ0000000號，發票日為八十九年九月一日，面額
    三百萬元之合作金庫大里支庫支票一張，竟意圖偽自己不法所有，而予以侵占入
    己。嗣於八十九年六月四日凌晨一時四十分許，甲○○駕車在彰化市○○路忠孝
    國小對面，遇警方臨檢，甲○○為免遭查獲，基於前開隱匿身分之概括犯意，出
    示偽造之乙○○之身分證及冒領駕照，向警方行使，但為警方當場看出破綻而當
    場查獲，並當場扣得偽造之身分證，冒領之駕照，及支票各一張。
二、案經彰化縣警察局彰化分局報告台灣彰化地方法院檢察署檢察官呈請台灣高等法
    院檢察署令轉台灣雲林地方法院檢察署檢察官偵查起訴。
    理  由
一、被告甲○○對於前揭事實坦白承認，並據被害人乙○○到庭指述甚明，復有偽造
    之「乙○○」身分證及冒領之「乙○○」駕照、支票一張扣案足資佐證。另有交
    通部臺中區監理所臺中市監理站函附之異動登記書影本一紙、合作金庫函一紙等
    附卷可稽。再經本院核對真正乙○○之身分證及駕照，二者核發時間地點有異，
    堪信扣案貼有甲○○相片之身分證為偽造，而貼有甲○○相片之駕照係屬冒領無
    訛。其偽造證件、文書、印文等行為均足生損害於乙○○及戶政機關、汽車監理
    機關管理之正確性。被告偽造文書及侵占遺失物犯行，事證明確，應依法論科。
二、按國民身分證屬於品行能力相類證書之一種；國民身分證上之「臺灣省臺中縣政
    府」（鋼印）則為表示臺灣省臺中縣政府公署之公印文。核被告所為，係犯刑法
    第二百十八條第一項偽造公印文、第二百十六條行使第二百十二條偽造之特種文
    書、第二百十六條之行使第二百十條之偽造文書、第二百十四條使公務員登載不
    實，第三百三十七條侵占遺失物等罪。被告利用不詳姓名成年人偽造乙○○印文
    及私文書，乃屬間接正犯。被告先後二次向臺中監理站及彰化縣警方行使該偽造
    之身分證，時間緊接，觸犯構成要件相同之罪名，顯係基於概括犯意而為，應依
    連續犯規定論以一罪，並加重其刑。又偽造公印文與偽造身分證特種文書，有方
    法目的之牽連關係，從一重之偽造公印文論處（釋字第八二號解釋）。而偽造公
    印文意在連續行使該偽造之身分證，而連續行使偽造身分證，又與行使偽造乙○
    ○印文之私文書、使公務員登載不實之間，有方法目的之牽連關係，應從情節較
    重之行使偽造私文書罪論處。被告偽造「臺灣省臺中縣政府」公印而加蓋為公印
    文，以及偽造「乙○○」印章後加蓋為印文，均只論以偽造公印文及偽造印文部
    分。而偽造「乙○○」印文屬於偽造乙○○名義申請之私文書罪一部分，不另論
    罪。又偽造私文書之低度行為，被行使偽造私文書之高度行為所吸收，亦不另論
    罪，均應併予說明。另外，行使偽造私文書與侵占遺失物之間，犯意各別，罪名
    不同，應分論併罰。爰審酌被告有槍砲、麻藥等多項前科，素行不良，竟利用舊
    識同學乙○○之年籍資料，加損害於同學乙○○，情節重大，惟犯後已經坦承錯
    誤，犯後態度良好等一切情狀，各量處如主文所示之刑。罰金部分並宣告易服勞
    役之折算標準如主文。檢察官雖然就偽造「臺灣省臺中縣政府」公印文以及偽造
    「乙○○」印文部分漏未起訴，但是此二部分與已經起訴部分有裁判上一罪關係
    ，已如前述，應併予審理，併此敘明。末查扣案之偽造身分證、冒領之駕照，為
    犯罪所得物品，應依刑法第三十八條第一項第三款沒收之；另偽造之「臺灣省臺
    中縣政府」鋼印及「乙○○」印章，雖未扣案，但無法證明已經滅失，以及臺中
    監理站保管之「汽（機）車駕駛人審驗暨各項異動登記書」上偽造之「乙○○」
    印文，均應依刑法第二百十九條宣告沒收之。另身分證上偽造之公印文，因附著
    於該身分證，無法分離，既已就該身分證沒收，對其上公印文，不另宣告沒收。
據上論斷，應依刑事訴訟法第二百九十九條第一項前段，刑法第二百十六條、第二百
十條、第二百十四條、第二百十二條、第二百十七條第一項、第二百十八條第一項、
第五十五條、第三百三十七條、第三十八條第一項第二款、第三款、第二百十九條、
第四十二條第二項、罰金罰高標準條例第一條前段、第二條，判決如主文。
本案經檢察官黃裕峰到庭執行職務。
中      華      民      國      九十      年      四      月    十三    日
                                    臺灣雲林地方法院刑事第一庭
                                        審判長法官  康  樹  正
                                              法官  侯  廷  昌
                                              法官  葉  明  松
右正本證明與原本無異。
如不服本判決，應於判決送達後十日內向本院提出上訴狀( 應附繕本 )。
                                            書記官  陳  善  永
中      華      民      國      九十      年      四      月    十三    日
刑法第二百十條
偽造、變造私文書，足以生損害於公眾或他人者，處五年以下有期徒刑。
刑法第二百十四條
明知為不實之事項，而使公務員登載於職務上所掌之公文書，足以生損害於公眾或他
人者，處三年以下有期徒刑、拘役或五百元以下罰金。
刑法第二百十二條
偽造、變造護照、旅券、免許證、特許證及關於品行、能力服務或其他相類之證書、
介紹書，足以生損害於公眾或他人者，處一年以下有期徒刑、拘役或三百元以下罰金
。
刑法第二百十七條
偽造印章、印文或署押，足以生損害於公眾或他人者，處三年以下有期徒刑。
盜用印章、印文或署押，足以生損害於公眾或他人者，亦同。
刑法第二百十八條
偽造公印或公印文者，處五年以下有期徒刑。
盜用公印或公印文足以生損害於公眾或他人者，亦同。
刑法第三百三十七條
意圖為自己或第三人不法之所有，而侵占遺失物、漂流物或其他離本人所持有之物者
，處五百元以下罰金。


司法院資訊處製作；財團法人民間司法改革基金會備份。
